---
title: "Cartographie Sensorielle des Solaires visage"
date: "`r Sys.Date()`"
author: " Emilie ALINE "
format:
  html:
    output-file: index.html
    include-in-header:
      - text: |
          <link rel="stylesheet" href="https://cdn.jsdelivr.net/npm/glightbox/dist/css/glightbox.min.css">
          <script src="https://cdn.jsdelivr.net/npm/glightbox/dist/js/glightbox.min.js"></script>
    toc: false
    number-sections: false
    theme: cosmo
    highlight-style: github
    code-fold: true
    code-summary: "Voir le code R"
    embed-resources: true
    page-layout: full
    keep-md: false 
---


```{r setup, include=FALSE}
knitr::opts_chunk$set(
  echo = FALSE,
  warning = FALSE,
  message = FALSE,
  fig.width = 14,
  fig.height = 10,
  dpi = 100
)

# Installation automatique des packages s'ils manquent
packages_required <- c("readr", "dplyr", "tidyr", "FactoMineR", "factoextra", 
                       "ggplot2", "plotly", "RColorBrewer", "htmltools",   "base64enc")

for (pkg in packages_required) {
  if (!require(pkg, character.only = TRUE)) {
    install.packages(pkg, quiet = TRUE)
    library(pkg, character.only = TRUE)
  }
}
```
::: {.panel-tabset}

# Comment lire cette représentation ?
Cette carte positionne les produits selon leurs caractéristiques sensorielles mesurées par le panel expert.

**Deux produits proches = des produits perçus comme sensoriellement proches.** Plus ils sont éloignés, plus leurs profils sont distincts.
Les **couleurs** représentent les groupes de produits identifiés par l'analyse statistique.


**Deux façons de lire la carte** :

La carte contient **deux niveaux d'information complémentaires** :

**Les axes — "quels attributs différencient les produits ?"**
Chaque axe résume les **attributs sensoriels qui varient le plus** entre les produits évalués.
Plus un produit est positionné à un extrême, plus il est marqué sur ces attributs.
Un produit au centre est perçu comme neutre sur cette dimension.

**Les groupes colorés — "avec qui se ressemble-t-il ?"**
Ils regroupent automatiquement les produits qui partagent un **profil sensoriel global similaire**.
Un groupe n'est pas défini par un seul attribut, mais par une **combinaison de caractéristiques**.


# Cartographie interactive

```{r setup-analyses, include=FALSE}
source("analyses.R")
source("cluster_descriptions.R")
# Palette couleurs clusters (vibrante et distinct)
colors_palette <- c("#FF6B6B", "#4ECDC4", "#45B7D1", "#FFA07A")
```


### Description des axes

**Axe horizontal (Dimension 1)** : Les produits se positionnant vers la **gauche** tendent vers une **pénétration plus rapide** et un **toucher plus poudré**. Ceux se postionnant vers la **droite** tendent vers un toucher **huileux, collant (hors application), filmogène, résistant, souple et un aspect brillant**. 
Permet de différencier les produits sur 

**Axe vertical (Dimension 2)** : Les produits se positionnant ves le **haut** tendent vers une **texture épaisse, un savonnage important, une opacité importante et un aspect blanc**. Ceux se positionnant vers le **bas** tendent vers un **étalement facile, une pénétration rapide et un toucher mouillé à l'application**.


```{r viz-res.pca-clusters, eval= TRUE, fig.width=28, fig.height=26}
# ═════════════════════════════════════════════════════════════════════════════
# CARTOGRAPHIE INTERACTIVE - PRINCIPAL
# ═════════════════════════════════════════════════════════════════════════════

# Récupération coordonnées res.pca avec clusters
coord_clusters <- as.data.frame(res.pca$ind$coord[, 1:2])
coord_clusters$produit <- rownames(moyennes)
coord_clusters$cluster <- as.factor(clusters)


# Créer texte hover riche (HTML) avec descriptions clusters
coord_clusters$hover_text <- sapply(1:nrow(coord_clusters), function(i) {
  cluster_id <- as.character(coord_clusters$cluster[i])
  desc <- cluster_descriptions[[cluster_id]]
  
  paste0(
    "<b style='font-size:14px; color:#333;'>", 
    coord_clusters$produit[i], 
    "</b><br><br>",
    
    "<hr style='border: 1px solid #ddd; margin: 8px 0;'>",
    "<b style='font-size:13px; color:#FFFFFF;'>",
    desc$titre,
    "</b><br>",
    "<p style='font-size:12px; margin: 8px 0;'>",
    desc$description,
    "</p>"
  )
})

# Palette couleurs clusters (vibrante et distinct)
#colors_palette <- c("#FF6B6B", "#4ECDC4", "#45B7D1", "#FFA07A")

# Créer tous les cercles AVANT le graphique
hulls_list <- list()

for (cluster_id in 1:n_clusters) {
  cluster_data <- coord_clusters[coord_clusters$cluster == cluster_id, ]
  
  if (nrow(cluster_data) > 2) {
    hull_pts <- chull(cluster_data$Dim.1, cluster_data$Dim.2)
    hull_x <- c(cluster_data$Dim.1[hull_pts], cluster_data$Dim.1[hull_pts[1]])
    hull_y <- c(cluster_data$Dim.2[hull_pts], cluster_data$Dim.2[hull_pts[1]])
    
    hulls_list[[cluster_id]] <- data.frame(
      x = hull_x,
      y = hull_y,
      cluster = cluster_id
    )
  }
}

# Combiner tous les hulls
hulls_list <- hulls_list[!sapply(hulls_list, is.null)]

if (length(hulls_list) > 0) {

  hulls_df <- do.call(rbind, hulls_list)

  # Hover texte des cercles
  hulls_df$hover_text <- sapply(hulls_df$cluster, function(cid) {
    desc <- cluster_descriptions[[as.character(cid)]]
    paste0(
      "<b style='font-size:14px; color:#333;'>",
      desc$titre,
      "</b><br><br>",
      "<b style='font-size:12px; text-align:left'>",
      desc$description,
      "</b>"
    )
  })

  p_res.pca_clusters <- plot_ly() %>%
    add_trace(
      data = hulls_df,
      x = ~x,
      y = ~y,
      type = "scatter",
      mode = "lines",
      fill = "toself",
      hoveron = "fills", #important, ne pas supprimer. A une action sur l'affichage de la description du cluster sur le cercle
      opacity = 0.15,
      line = list(width = 2, dash = "dash"),
      color = ~as.factor(cluster),
      colors = colors_palette[1:n_clusters],
      text = ~hover_text,
      hoverinfo = "text",
      hovertemplate = "%{text}<extra></extra>",
      name= "",
      showlegend = FALSE
    ) %>%
    add_trace(
      data = coord_clusters,
      x = ~Dim.1,
      y = ~Dim.2,
      color = ~cluster,
      colors = colors_palette[1:n_clusters],
      type = "scatter",
      mode = "markers+text",
      text = ~produit,
      textposition = "top center",
      marker = list(size = 5, opacity = 0.85),
      hoverinfo = "skip",
      showlegend = TRUE
    ) %>%
    layout(
    height = 900, 
    title = list(
      text = "<b style='font-size:24px;'>Cartographie Interactive : Positionnement et Groupes de Produits</b><br><sub>Survolez les cercles pour la description du groupe</sub>",
      font = list(size = 18)
    ),
    xaxis = list(
      title = paste0("<b>Axe 1 : ", round(var_expliquee[1], 1), "%</b>"),
      zeroline = TRUE,
      gridwidth = 1,
      gridcolor = 'rgba(0, 0, 0, 0.1)',
      showgrid = TRUE
    ),
    yaxis = list(
      title = paste0("<b>Axe 2 : ", round(var_expliquee[2], 1), "%</b>"),
      zeroline = TRUE,
      gridwidth = 1,
      gridcolor = 'rgba(0, 0, 0, 0.1)',
      showgrid = TRUE
    ),
    hovermode = 'closest',
    autosize = TRUE,
    font = list(family = "Arial, sans-serif", size = 12),
    plot_bgcolor = 'white',
    paper_bgcolor = 'white',
    margin = list(l = 60, r = 100, t = 80, b = 40),
    showlegend = TRUE,
    legend = list(
      title = list(text = "<b>GROUPES</b>", font = list(size = 14)),
      x = 1.02,
      y = 1,
      font = list(size = 12),
      bgcolor = 'rgba(255, 255, 255, 0.9)',
      bordercolor = '#ddd',
      borderwidth = 1
    )
  ) %>%
    config(responsive = TRUE, displayModeBar = TRUE, displaylogo = FALSE)

  p_res.pca_clusters
}
```


*Cette carte résume **`r round(var_cumulee[2], 1)`% de l'information sensorielle** collectée lors des évaluations.*


# Liste des produits

Retrouvez ici chaque produit de la cartographie avec sa photo et son code de référence. 
Les **badges colorés** correspondent aux groupes visibles sur la carte.

```{r products-gallery, results='asis'}

infos_produits <- read.csv2("products_info.csv", stringsAsFactors = FALSE, row.names = 1)

# Charger et préparer infos produits avec clusters
galerie <- data.frame(
  produit = rownames(infos_produits),
  photo   = infos_produits$photo,
  code_PF = infos_produits$code_PF,
  cluster = clusters
) %>%
  mutate(
    photo = trimws(photo),
    photo = normalizePath(photo, winslash = "/", mustWork = FALSE)
  ) %>%
  arrange(cluster, produit)


# Affichage galerie
cat("<div class='galerie-grid'>\n\n")

colors_map <- c("1" = "#FF6B6B", "2" = "#4ECDC4", "3" = "#45B7D1", "4" = "#FFA07A")

for (i in 1:nrow(galerie)) {
  groupe <- galerie$cluster[i]
  color_groupe <- colors_map[as.character(groupe)]
  photo_path <- galerie$photo[i]
  
  cat("<div class='galerie-card'>\n")
  cat("<h4>", galerie$produit[i], "</h4>\n")
  cat("<p><span class='label'>Groupe:</span> ",
      "<span class='galerie-groupe' style='background-color:", color_groupe, ";'>Groupe ", groupe, "</span></p>\n")
  cat("<p><span class='label'>Code interne:</span> ", galerie$code_PF[i], "</p>\n")
  
  
  if (!is.na(photo_path) && nchar(photo_path) > 0 && file.exists(photo_path)) {
  
  img_data <- base64enc::base64encode(photo_path)
  ext  <- tolower(tools::file_ext(photo_path))
  mime <- switch(ext, "jpg" = "image/jpeg", "jpeg" = "image/jpeg",
                 "png" = "image/png", "webp" = "image/webp", "image/jpeg")
  data_uri <- paste0("data:", mime, ";base64,", img_data)
  
  cat(paste0(
    "<a href='#' class='glightbox' data-gallery='produits' ",
    "data-src='", data_uri, "' ",
    "data-title='", galerie$produit[i], "'>",
    "<img src='", data_uri, "' class='galerie-image' alt='", galerie$produit[i], "'>",
    "</a>\n"
  ))
} else {
  cat("<div class='galerie-image' style='display:flex; align-items:center; justify-content:center; color:#ccc;'>")
  cat("Image non disponible")
  cat("</div>\n")
}
  
  cat("</div>\n\n")
}

cat("</div>\n")

# Activation GLightbox
cat("
<script>
document.addEventListener('DOMContentLoaded', function() {
  const lightbox = GLightbox({
    selector: '.glightbox',
    touchNavigation: true,
    loop: true,
    zoomable: true,
    elements: Array.from(document.querySelectorAll('.glightbox')).map(el => ({
      href: el.getAttribute('data-src'),
      type: 'image',
      title: el.getAttribute('data-title'),
      gallery: el.getAttribute('data-gallery')
    }))
  });
  
  document.querySelectorAll('.glightbox').forEach((el, index) => {
    el.addEventListener('click', function(e) {
      e.preventDefault();
      lightbox.openAt(index);
    });
  });
});
</script>
")
```


# Explorez d'autres dimensions
::: {.callout-note}
Cette vue alternative croise la **Dimension 1** avec la **Dimension 3** pour révéler des différences supplémentaires.
:::

```{r viz-other-dims, fig.width=14, fig.height=10, include=TRUE}
          
# PC1 vs PC3
coord_pc1_pc3 <- as.data.frame(res.pca$ind$coord[, c(1, 3)])
coord_pc1_pc3$produit <- rownames(moyennes)
coord_pc1_pc3$cluster <- as.factor(clusters)

# Hover text pour PC1 vs PC3
coord_pc1_pc3$hover_text <- sapply(1:nrow(coord_pc1_pc3), function(i) {
  cluster_id <- as.character(coord_pc1_pc3$cluster[i])
  desc <- cluster_descriptions[[cluster_id]]
  
  paste0(
    "<b style='font-size:14px; color:#333;'>", 
    coord_pc1_pc3$produit[i], 
    "</b><br><br>",
    
    "<hr style='border: 1px solid #ddd; margin: 8px 0;'>",
    "<b style='font-size:13px; color:#0066cc;'>",
    desc$titre,
    "</b><br>",
    "<p style='font-size:12px; margin: 8px 0;'>",
    desc$description,
    "</p>"
  )
})

# PC1 vs PC3
p_pc1_pc3 <- plot_ly(
  data = coord_pc1_pc3,
  x = ~Dim.1,
  y = ~Dim.3,
  color = ~cluster,
  colors = colors_palette[1:n_clusters],
  type = 'scatter',
  mode = 'markers',
  marker = list(size = 16, opacity = 0.8, line = list(width = 2, color = 'white')),
  text = coord_pc1_pc3$hover_text,
  hovertemplate = '%{text}<extra></extra>'
) %>%
  layout(
    title = "<b>Vue Alternative : Dimension 1 vs Dimension 3</b>",
    xaxis = list(title = paste0("<b>PC1 (", round(var_expliquee[1], 1), "%)</b>")),
    yaxis = list(title = paste0("<b>PC3 (", round(var_expliquee[3], 1), "%)</b>")),
    width = 1200,
    height = 800,
    plot_bgcolor = 'rgba(245, 250, 255, 1)',
    showlegend = FALSE
  )

p_pc1_pc3
```


:::
